最高法院刑事判決　　　　　　　　　　　　　　　　九十三年度台上字第五六八號
　　上　訴　人　甲○○
　　　　　　　　　　　　（另案在台灣台中監獄執行中）
右上訴人因違反毒品危害防制條例案件，不服台灣高等法院台中分院中華民國九十二
年十二月五日第二審判決（九十二年度上訴字第一八五七號，起訴案號：台灣台中地
方法院檢察署九十二年度偵字第五０六號），提起上訴，本院判決如左：
    主  文
上訴駁回。
    理　由
按刑事訴訟法第三百七十七條規定，上訴於第三審法院，非以判決違背法令為理由，
不得為之。是提起第三審上訴，應以原判決違背法令為理由，係屬法定要件。如果上
訴理由狀並未依據卷內訴訟資料，具體指摘原判決不適用何種法則或如何適用不當，
或所指摘原判決違法情事，顯與法律規定得為第三審上訴理由之違法情形，不相適合
時，均應認其上訴為違背法律上之程式，予以駁回。上訴人甲○○上訴意旨略稱：(一)
、原判決以上訴人警詢之自白為論罪之唯一證據，違背刑事訴訟法第一百五十六條第
二項之規定。(二)、民國九十一年三月三十一日、同年四月四日、四月十一日上訴人之
警詢及檢察官偵訊筆錄分別記載，上訴人提供摻有海洛因之香煙一支予曾素屘之時間
為九十一年三月二十九日，或同年三月三十日二十二時。足見上訴人前後所供提供毒
品之時間不符。以上訴人遭查獲後，被送觀察、勒戒觀之，前開筆錄顯係在上訴人毒
癮發作，意識不清時，檢警為求績效所製作，並非真實，不得採為論罪之基礎。原審
不察，認係一時誤解檢察官之問題或誤記時間所致，難讓人心服。(三)、當時摻有海洛
因之三支香煙，係擺放在上訴人病床邊之桌上。證人曾素屘於警詢時已供稱：「我日
前腿部開刀後，因會疼痛，所以才要求甲○○給我施用海洛因，並無人強迫我吃」；
於第一審證稱：「是警察要我這樣說的……」；又稱：「雖然是我要求甲○○給我香
煙施用，但香煙是我自己從桌上拿的，並非甲○○拿給我施用」等語。足證曾素屘拿
取摻有海洛因之香煙施用，乃係其個人之行為，非上訴人之轉讓行為，原審未依上訴
人之聲請再傳訊曾素屘調查，釐清事實真相，亦未說明不予調查之理由，有應於審判
期日調查之證據而未予調查及判決理由不備之違法等語。
惟查：採證認事係屬事實審法院之職權，而法院憑以認定犯罪事實之證據，並不以直
接證據為限，即綜合各種直接、間接證據，本於推理作用，為其認定犯罪事實之基礎
，如不違背經驗法則與論理法則，亦非法所不許。原判決依憑上訴人於九十一年三月
三十一日警詢及同日偵查中之供述，證人曾素屘於九十一年三月三十一日於警詢及證
人即警員涂志忠於第一審之證詞，卷附第一審法院勘驗上訴人警詢及檢察官偵訊錄音
帶之勘驗筆錄、檢察官勘驗九十二年四月四日偵訊錄音帶之勘驗筆錄、法務部調查局
九十二年六月六日調科壹字第九二六二六０七一三０號檢驗通知書及九十一年調科壹
字第九九００００四六五號鑑定通知書各一份，並扣案第一級毒品海洛因二包等證據
，為綜合之判斷，認上訴人有原判決事實欄所載轉讓第一級毒品海洛因之犯行。因而
維持第一審論處上訴人轉讓第一級毒品罪刑之判決，駁回上訴人在第二審之上訴，已
詳其調查證據之結果及證據取捨並認定犯罪事實之理由，且對於嗣後上訴人否認犯
罪所辯各節及證人曾素屘改稱上訴人並未提供海洛因給伊施用，或稱係伊擅自取用云
云，均係事後翻異卸責及迴護之詞，不足採信，詳加說明指駁。所為論斷均有卷存證
據資料可資覆按，就形式上觀察，要無採證認事違背經驗法則、論理法則，或有理由
不備、理由矛盾或其他違背法令之情形，尚難任意指摘為違法。原判決已明就前開
證據資料調查之結果而為綜合判斷，認上訴人有前開犯行之心證理由，顯非單以上訴
人於警詢之自白為論罪之唯一證據，上訴意旨(一)指摘原判決違法，尚有誤會，不得據
為上訴第三審之合法理由。又上訴人於警詢及檢察官偵訊之錄音帶，業經第一審法院
當庭播放勘驗，上訴人對其當時陳述之內容並無異議，有第一審勘驗筆錄在卷可稽，
且上訴人於事實審均未提出其於警詢及檢察官偵訊時，有毒癮發作，意識不清之情形
，卻於上訴第三審後始為該項事實之主張，核非依據卷內資料為原判決具體違法指摘
之上訴第三審合法理由。再原判決理由一、之(二)已明上訴人與曾素屘於九十一年四
月四日及同年月十一日偵訊中，雖陳稱曾素屘取得毒品施用之時間為同年三月三十日
二十二時許；然參以上訴人係於同年三月三十日二十二時許，為警在苗栗縣竹南鎮慈
佑醫院病房查獲，當時曾素屘亦在現場，顯無可能於當時吸用毒品而毫無遺留殘跡，
徵之其二人於警詢時均陳稱係同年月二十九日十九時三十分許，由上訴人轉讓提供摻
海洛因之香煙予曾素屘施用，足見其等前開所稱係同年月三十日二十二時許轉讓，應
係一時誤解檢察官之問題，或誤記時間所致等語。該項論斷與經驗法則、論理法則無
違，不得任意指摘為違法而執為上訴第三審之適法理由。另上訴人於原審曾聲請再傳
訊曾素屘作證，原審認曾素屘於警訊、第一審偵、審中就相關案情已多次作證，陳述
甚詳，無重複傳訊作證之必要，未再傳喚調查，然對曾素屘前後不盡相符之陳述，已
於判決內詳為取捨之論述說明，且綜合前開卷內證據以觀，原審有無再傳訊曾素屘作
證，對於事實之認定及判決之結果並無影響。況原審於審判期日訊問上訴人時，已先
告知得請求調查有利之證據，於調查證據後，又訊問上訴人尚有何證據請求調查？上
訴人亦稱：「無」，有原審審判筆錄可稽，難認原審有應於審判期日調查之證據而未
予調查之違法，原判決內雖未明不再傳訊曾素屘作證調查之理由，然依刑事訴訟法
第三百八十條之規定，亦不得指為理由不備，執為上訴第三審之適法理由。其餘上訴
意旨徒憑己見，就原審採證認事職權之適法行使，及原判決已明白論斷之事項，任意
指摘原判決違法，並就有無轉讓摻有海洛因香煙或係曾素屘自行取用一節，仍為單純
事實之爭辯，核與法律規定得為第三審上訴理由之違法情形，不相適合，應認其上訴
違背法律上之程式，予以駁回。
據上論結，應依刑事訴訟法第三百九十五條前段，判決如主文。
中　　　華　　　民　　　國　　九十三　　年　　　二　　　月　　 十二 　　日
                              最高法院刑事第十二庭
                                  審判長法官  陳　正　庸
                                        法官  賴　忠　星
                                        法官  王　居　財
                                        法官  張　清　埤
                                        法官  林　開　任
      右正本證明與原本無異
                                              書  記  官
中　　　華　　　民　　　國　　九十三　　年　　　二　　　月　　 十九 　　日
                                                                     Ｒ
